【裁判字號】    89,上易,2100
【裁判日期】    900109
【裁判案由】    竊盜等
【裁判全文】
臺灣高等法院高雄分院刑事判決    八十九年度上易字第二一號
    上  訴  人  台灣高雄地方法院檢察署檢察官
    被      告  丙○○
    被      告  乙○○
右上訴人因被告竊盜等案件，不服臺灣高雄地方法院八十九年度易字第二二四六號中
華民國八十九年十月十九日第一審判決（起訴案號：臺灣高雄地方法院檢察署八十九
年度偵字第六二八六號），提起上訴，本院判決如左：
      主      文
上訴駁回。
      理      由
一、本案經本院審理結果，認第一審判決對被告等為無罪之諭知，並無不當，應予維
    持，並引用如附件第一審判決書記載之證據及理由。
二、檢察官上訴意旨略以：被告丙○○竊盜及詐欺等情，業經被告丙○○於警訊中坦
    承不諱，核與甲○○證述被竊情節及莊能彬證述被詐欺之情節相符，該工地守衛
    陳勝進亦證稱，曾多次見被告丙○○在工地旁徘徊等語，被告乙○○亦供稱，被
    告丙○○曾載千斤頂至廢五金場販售等語，事證明確，被告丙○○之犯行已足堪
    認定。次以雖被告乙○○供稱，被告丙○○只有賣給渠千斤頂三台、鐵板塊六塊
    及廢鐵八百多斤等語，然前開三台千斤頂，每台二萬五千元，經甲○○證述在卷
    ，則三台千斤頂價值即七萬五千元，乃被告乙○○竟以一千七百元之顯不相當之
    低價購買前開物品，若謂其無故買贓物之故意，其誰能信，事證明確，被告乙○○之犯行亦堪認定，乃原審對前開二位證人證詞吹毛求疵，亦未查明其二人若無
    犯行，何以在警訊中承認，亦未查明其自白不具任意性之緣由，其未盡調查之能
    事已甚明瞭，是原審認定事實有上述之違法，自難認原判決妥，請撤銷原判決，
    另為適當之判決云云。
三、被告之自白，雖為證據之一種，惟被告之自白，須非出於強暴、脅迫、利誘、詐
    欺、違法羈押或其他不正之方法，且與事實相符者，方得為證據，被告之自白不
    得作為有罪判決之唯一證據，仍應調查其他必要之證據，以察其是否與事實相符
    ，刑事訴訟法第一百五十六條第一項、第二項亦定有明文。立法目的乃欲以補強
    證據擔保自白之真實性，亦以補強證據之存在，藉之限制自白在證據上之價值，
    防止偏重自白，發生誤判之危險。以被告之自白，作為其自己犯罪之證明時，尚
    有此危險；以之作為其他共犯之罪證時，不特在採證上具有自白虛偽性之同樣危
    險，且共犯者之自白，難免有嫁禍他人，而為虛偽供述之危險。因之，現行刑事
    訴訟法採取自由心證主義之制度下，被告之自白，或共同被告不利己之陳述，尚
    非得據以為有罪判決之唯一證據，被告之自白，或共同被告不利己之陳述，其證
    明力並非可任由法院依心證主義之原則，自由判斷，而係受到相當之限制，即尚
    須另有其他必要之補強證據，以補足其自白之證明力，始得採為科刑斷罪之資料
    。
四、查被告丙○○、乙○○雖在警訊中自白部分犯行，惟渠等在偵訊中、原審法院及
    本院審理時均否認犯行，是渠等於警訊中之自白是否與事實相符，仍須加以調查
    審認。原審法院認定被害人甲○○之指述，及證人莊能彬、陳勝進之證詞均無可
    採為被告二人有罪之證據，原審判決已於理由內詳加說明，蓋因工地守衛陳勝進
    於原審結稱：伊見過被告丙○○五、六次，丙○○開一輛貨車，自稱是某公司的
    人，要進去看Ｈ型鋼；伊並未親眼看見丙○○搬東西走。是以證人陳勝進上開證
    詞，僅能證明被告丙○○有於前揭工地進出，尚無法據以為被告有於上開時日偷
    竊之有罪認定。復以證人莊能彬有吊Ｈ鋼加進片給丙○○運出；伊不知九月十二
    日丙○○是否有偷竊千斤頂等情；因伊發覺晚上皆有一部車進出，才向公司報告
    等語，是以丙○○未著公司制服，僅憑被告單方陳述，豈有輕易而為Ｈ鋼加進片
    之交付，此與一般經驗法則及論理法則殊有違誤，顯不可採；再者證人莊能彬結
    稱其吊約一百六十片Ｈ鋼加進片與被害人戴延益供述之一百八十一片，數量並非
    一致；且被害人究為「華藤公司」或「宏維全工程公司，抑或是證人莊能彬於警
    訊中所證稱之「本公司（即競譽公司）」，亦無從得悉，顯有諸多可疑之處，故
    不予採信。而原審經詳查，以本件竊盜等案件，實無法確認被告有此犯行，從而
    認被告犯罪不能證明，為無罪判決之諭知，核無不合，此外復查無其他積極證據
    ，證明被告有何上開公訴人所指犯行。而上訴人仍執前詞，指摘原判決不當，請
    求撤銷改判，即無理由，而應予駁回。
五、據上論斷，應依刑事訴訟法第三百六十八條、第三百七十三條判決如主文。
本案經檢察官朱文彬到庭執行職務。
中    華    民    國      九十      年       一       月     九     日
                              臺灣高等法院高雄分院刑事第四庭
                                  審判長法官  莊  鎮
                                        法官  陳吉雄
                                        法官  陳啟造
右正本證明與原本無異。
不得上訴。
                                      書記官  張寶花
中    華    民    國      九十      年       一       月    十一    日
                                                                    Ｄ
附件：
臺灣高雄地方法院刑事判決                        八十九年度易字第二二四六號
    公  訴  人  臺灣高雄地方法院檢察署檢察官
    被      告  丙○○  男二十九歲（民國○○年○月○○○日生）
                        住高雄市○○區○○街一巷六三之三號六樓
                        居台南縣新營市○○里○○路七三之一號四樓
                        身分證統一編號：Ｈ一二一五一八五五號
    選任辯護人蔡勝一律師
    被      告  乙○○  男七十一歲（民國○○年○月○○日生）
                        住高雄市○○區○○路五一號
                        居嘉義縣東石鄉○○村○○路二十號之廿五
                        送高雄市○○區○○路五一號
                        身分證統一編號：Ｑ一0000000號
右列被告因竊盜等案件，經檢察官提起公訴（八十九年度偵字第六二八六號），本院
判決如左：
    主  文
丙○○、乙○○均無罪。
    理  由
一、公訴意旨略以：被告丙○○意圖為自己不法之所有，於民國八十八年八月中旬某
    ，駕駛ＭＫ─四八三五號自小貨車，至高雄縣大寮鄉○○路東西向快速道路施工
    工地，向正在該工地從事吊車工作之司機莊能彬謊稱，伊是公司員工，要求吊一
    百六十塊Ｈ鋼加進片給伊，致莊能彬陷於錯誤，如數將Ｈ鋼加進片吊至前開自小
    貨車上，復另行起意，於同年九月十二日上午六、七時許，至前開工地竊取千斤
    頂七具及底座十六只，價值合計約十八萬元，得手後於同日十三時許，將前開千
    斤頂及底座運至高雄市○○路南陽廢五金場，以一千七百元之低價賣予被告乙○○，被告乙○○亦明知前開物品為來路不明之贓物，竟為貪圖便宜而買受。因認
    被告丙○○所為，係犯刑法第三百三十九條第一項詐欺取財、第三百二十條第一
    項竊盜罪嫌；被告乙○○係犯刑法第三百四十九條第二項故買贓物之罪嫌云云。
二、按犯罪事實應依證據認定之，無證據不得推定其犯罪事實。又不能證明被告犯罪
    者，應諭知無罪之判決，刑事訴訟法第一百五十四條、第三百零一條第一項分別
    定有明文。又告訴人之告訴，係以被告受刑事訴追為目的，是其陳述是否與事實
    相符，仍應調查其他證據以資審認。而認定不利被告之事實，須依積極證據，苟
    積極證據不足為不利於被告事實之認定時，即應為有利於被告之認定，不必有何
    有利之證據；事實之認定，應憑證據，如未能發現相當證據，或證據不足證明，
    自不能以推測或擬制之方法，以為裁判基礎，最高法院五十二年臺上字第一三０
    ０號、三十年上字第八一六號、四十年台上字八六號分別著有判例足供參照。
三、本案公訴人認被告二人有前揭犯嫌，無非以被告丙○○及乙○○於警訊中自白，
    被害人甲○○之指述，及證人莊能彬、陳勝進之詞證為其主要論據。訊據被告丙○○及乙○○堅決否認有何右揭犯行，丙○○辯稱：伊於八十八年九月十四日下
    午五時許第一次到工地，問守衛是否有臨時工可做；伊當時賣給乙○○的是廢鐵
    云云。乙○○則辯稱：當時被告丙○○是以二百公斤廢鐵賣我，我有問他為何有
    這些廢鐵，他說是他工廠不要的廢鐵，這些廢鐵無千斤頂，且有部分生鏽云云。
    經查：
（一）被告丙○○、乙○○雖在警訊中自白部分犯行，惟渠等在偵訊中及本院審理時
      均否認犯行。是渠等於警訊中之自白是否與事實相符，仍須加以調查審認。證
      人即前開工地之守衛陳勝進到庭結證稱：伊見過被告丙○○五、六次，丙○○
      開一輛貨車，自稱是某公司的人，要進去看Ｈ型鋼；伊並未親眼見丙○○搬東
      西走；莊能彬有吊Ｈ鋼加進片給丙○○運出；伊不知九月十二日丙○○有否偷
      千斤頂；因伊發覺晚上皆有一部車在進出，才向伊公司報告等語（參八十九年
      六月二十六日審判筆錄）。是證人陳勝進上開證詞，僅能證明被告丙○○有於
      前揭工地進出，尚無法證明被告有於上開時日為偷竊行為。又陳勝進上開證稱
      莊能彬有吊Ｈ鋼加進片給丙○○運出乙節，惟其於警訊中既證稱伊僅見過丙○○三次面，且時間、被告丙○○當時做何事情等，均記載甚詳，並非於本院作
      證時陳稱之五、六次；且其於警訊中並未證稱有「莊能彬有吊Ｈ鋼加進片給丙○○運出」之情節，是其為此證述，殊有可疑，尚難憑採；參以證人即吊車司
      機莊能彬到庭結證稱：我是競譽公司之吊車司機，八十八年八月中旬時，丙○○到工地向我說他是競譽公司協力廠商華藤公司之負責人，他另外工地缺Ｈ型
      鋼加進片，要我幫他吊這些加進片，我便幫他吊約一百六十片加進片，吊完後
      他車子就開走了，約一個月後，我又發現他在工地，這次我是和甲○○一起過
      去，才發現他以前有來我們公司，‧‧Ｈ鋼加進片是華藤公司的，因該Ｈ型鋼
      加進片有七、八紮，一紮約十八片至二十片，所以才估一百六十片等語（參八
      十九年七月十七日審判筆錄），證人即被害人戴延益則到庭結證稱：我是宏維
      全工程公司負責人，於八十八年八月中旬八○二標工地有遺失Ｈ型鋼加進片（
      合板）、螺絲，合板的數量是一百八十一片，當初莊能彬打電話跟我說，丙○○在當場有打電話給我，並說我有委託丙○○去載合板，莊能彬才幫丙○○吊
      合板，莊能彬是在案發後隔天打電話給我時說的‧‧等語，是被告所詐得之Ｈ
      型鋼加進片數量究為一百六十片或一百八十一片，證人莊能彬及戴延益上開證
      述並非一致，顯係推測之詞；且被害人究為「華藤公司」或「宏維全工程公司
      」，亦或證人莊能彬於警訊中所證稱之「本公司（即競譽公司）」，亦無法確
      定；而被害人即宏維全工程公司於案發後隔日既已知上情，竟未立即報案，延
      至一個月後因被告丙○○送警處理後始一併報案，亦與常理有違。是上開證人
      有瑕疵之證詞，尚無法認定被告丙○○有詐欺取財之犯行，難認被告二人於警
      訊中之部分自白即與事實相符。
（二）又被告丙○○係於八十八年九月十六日下午六時四十分許駕駛前開車輛在工地
      附近徘徊時，因行跡可疑而遭報警處理，且當時其車上是空車，並無載運競譽
      公司之任何物品，業據被害人即競譽公司之工地主任甲○○於警訊及本院審理
      時自承在卷。而被告當時為何會在工地內，原因可能有很多，不排除有行竊之
      動機，惟既無人目睹被告丙○○有何偷竊行為之著手，當場又未能從被告丙○○車上查獲任何贓物，尚難認被害人競譽公司之物品因常失竊，證人陳勝進、
      莊能彬前開曾遭被告丙○○詐欺Ｈ型鋼加進片有瑕疵之證言，即臆測被害人競
      譽公司所失竊之物品即係被告丙○○所偷竊。
（三）又被告丙○○有將物品賣予被告乙○○，雖為被告二人所不否認，惟其二人究
      竟買賣何東西、是否為被害人所失竊之東西，此部分除了告訴人之指訴外，並
      無其他積極證據足資證明，是被告乙○○既係以買賣廢鐵為生之人，其辯稱其
      僅係向被告丙○○買鐵管、鋼筋、及角鐵等廢鐵，以每公斤二元買入，再以每
      公斤二點四元賣給「協勝發」商號，並無何不妥之處，尚非不足採信。
（四）綜上，公訴人所憑認定被告犯罪之被告丙○○及乙○○於警訊中自白，難認與
      事實相符，而被害人甲○○之指述，及證人莊能彬、陳勝進之詞證均無可採為
      被告二人有罪之證據，揆諸前開規定及判例意旨，依罪疑從輕原則，即應為被
      告無罪之有利認定。此外，復查無其他積極證據足認被告有公訴人所指之犯行
      ，既不能證明被告犯罪，自應為其無罪之諭知。
四、據上論斷，應依刑事訴訟法第三百零一條第一項，判決如主文。
中      華      民      國      八十九      年      十    月    十九    日
                                  臺灣高雄地方法院刑事第二庭
                                      法  官    劉建利
右正本證明與原本無異。
如不服本判決，應於判決送達後十日內，向本院提出上訴狀。
                                      書記官    洪生輝
中      華      民      國      八十九      年      十    月  二十一    日


司法院資訊處製作；財團法人民間司法改革基金會備份。
